【裁判字號】    88,上訴,3440
【裁判日期】    890126
【裁判案由】    妨害自由
【裁判全文】
臺灣高等法院刑事判決                          八十八年度上訴字第三四四號
    上  訴  人
    即  被  告  甲○○
    選任辯護人  黃哲東
右上訴人，因恐嚇等案件，不服臺灣台北地方法院，八十八年度訴緝字第三八號，中
華民國八十八年八月四日第一審判決（起訴案號：臺灣台北地方法院檢察署八十二年
度偵字第一八五七０號）提起上訴，本院判決如左：
    主      文
原判決撤銷。
甲○○共同以非法方法，剝奪人之行動自由，處有期徒刑柒月。緩刑年。
其被訴恐嚇危害安全部分無罪。
    事      實
一、甲○○因與乙○○○有債務糾紛，為使乙○○○還款，竟與另外三名不詳姓名之
    成年男子，基於共同剝奪人之行動自由之犯意聯絡，於民國八十二年七月二十九
    日晚間八時許，前往坐落台北市○○街一八六巷十一號乙○○○工作之「九大餐
    廳」外，由其中一名不詳姓名之成年男子至餐廳內呼叫乙○○○表示欲與其談債
    務問題，乙○○○走出餐廳外後，另二名不詳姓名之成年男子即至乙○○○兩旁
    各以手臂強勾住乙○○○之左右手臂，甲○○在前領路，呼叫乙○○○之男子在
    後，四人共同以此強暴方法將乙○○○強押至停放在廣州街、西園路口之自小客
    車內，剝奪乙○○○之行動自由。
二、案經乙○○○訴由台北市政府警察局萬華分局報請台灣台北地方法院檢察署檢察
    官偵查起訴。
       理  由
一、訊據上訴人即被告甲○○，矢口否認有前開非法剝奪他人行動自由罪行，於原審
    辯稱：伊自七十六年起在板橋市○○街五十六號旁經營停車場，每日上午七時至
    九時及下午五時至十時之上下班時間係停車場業務最繁忙之時，伊必須在停車場
    調度車輛，方可使車輛順利進出及停放；八十二年七月二十九日晚間八時許，伊
    係在其所經營之停車場調度車輛，絕無夥同他人至九大餐廳；八月一日係告訴人
    通知被告欲還款新台幣十萬元，約伊晚間八時三十分許至九大餐廳拿錢，伊依約
    前往，詎甫抵餐廳時，即被警逮捕，伊並無上開妨害自由等罪行云云，於本院則
    辯稱八十二年七月二十九日並未去押乙○○○，而同年八月一日是乙○○○約伊
    去九大餐廳準備要還錢云云。
二、經查被告右揭非法剝奪乙○○○行動自由之事實，迭據告訴人於歷次偵審中指訴
   綦詳，核與證人丙○○於原審證陳「．．．我看到有四個人從九大餐廳叫郭（告
    訴人）出來，二人左右夾住，叫郭出來的人走後面，徐走前面，在廣州街與西園
    路口上車．．．」「我在裡面喝茶，徐（明和）叫人去叫郭（告訴人）出去，徐
    不知我在店裡面」「我有走出去看，看到郭（告訴人）被押上車，我不敢報警就
    離開」（原審卷第一五五頁正反面、第一五六頁正面），於本院證陳「我當時在
    該店（九大餐廳）喝老人茶有看見」「徐（明和）走在前，由二人左右架著郭（
    告訴人）走的，後面還有一人」「（郭被押走多遠﹖）約五０公尺，在西園路口
    上車」（本院八十八年十二月十七日訊問筆錄）等情相符，並經證人盧登科於偵
    審中證述「．．．當日下午七時三十分至八時左右，我至郭店（九大餐廳），我
    在西園路欲轉三水街時，見徐（明和）有四、五人在郭店，後我聽服務生說郭（
    告訴人）給人押走了」「十點多他（告訴人）來電告訴我被押情形」（偵查卷第
    十九頁反面、第二０頁）等情堪佐，事證明確，而被告所舉之證人吳阿軟、林仲
    雲及陳王碧枝於原審均無法證明被告於八十二年七月二十九日晚間八時許係在其
    所經營之停車場內，況被告為警逮捕之時間係八十二年八月一日晚間八時三十分
    許，該時間係在被告自述停車場業務最繁忙之時段內，惟被告當時並非在停車場
    內，顯見停車場業務繁忙之時段，被告並非皆在停車場內，被告此部分辯解不足
    採信。再若非被告於八十二年七月二十九日已然非法剝奪告訴人之行動自由，引
    起告訴人之戒心，何至於同年八月一日被告前往九大餐廳時，告訴人報警將其逮
    獲﹖益見被告空言否認上開妨害自由之犯行，無非飾詞圖卸，亦無可採，其犯行
    至堪認定。
三、核被告所為，係犯刑法第三百零二條第一項之非法剝奪他人行動自由罪，被告與
    前開三名不詳姓名之成年男子四人間，有犯意之聯絡及行為分擔，均為共同正犯
    。原審據以論罪科刑固非無見，惟被告於強押告訴人，前往台北市○○○路堤防
    外淡水河邊逼告訴人簽發本票未果，竟將其推入淡水河部分，並不能證明被告此
    部分犯行（理由如后），原判決一併論處，併認為非法剝奪行自動自由之部分行
    為而不另論罪，尚有未洽，被告上訴意旨砌詞否認此部分犯罪並指摘原判決不當
    ，固無足取，但原判決於此確有可議之處，仍應將之撤銷改判。爰審酌被告因告
    訴人欠款遲遲不還，催款心切，失慎致罹刑章，及其犯罪之手段、所生危害及犯
    罪後之態度等一切情狀，量處如主文所示之刑，以資懲儆。末查被告未曾受有期
    徒刑以上刑之宣告，有台灣高等院檢察署刑案紀錄簡覆表乙紙附卷可稽，因一時
    失慮，偶罹刑典，經此刑之宣告後，應知警惕而無再犯之虞，本院因認暫不執行
    其刑為當，予以宣告緩刑三年，以勵自新。至公訴意旨另以：被告於強將告訴人
    載往台北市○○○路堤防外淡水河邊，逼使告訴人簽發本票未果，竟將其推入淡
    水河後經河邊老人協助上岸，因認被告此部分亦有涉犯妨害自由罪嫌等語。經訊
    之被告堅不承有將告訴人載往淡水河邊，而告訴人於原審固指訴被告將其推入河
    中，適值退潮才被老人救起云云，惟經本院向經濟部水利處水資源局查得當時潮
    汐，應屬漲潮之水位，有該局八十八年十一月五日八八水利北計字第一０００六
    二０四號函附本院卷可稽，顯然告訴人所陳尚有不實，而證人丙○○亦未證實告
    訴人係被載往淡水河邊，自不能以告訴人之指訴為唯一論據。按刑法第三百零二
    條之妨害自由罪，原包括私禁及以其他非法方法剝奪人之行動自由而言，所謂非
    法方法，自包括強暴、脅迫等情事在內。本件告訴人指八十二年七月二十九日晚
    間八時許，被告等人強押告訴人進入自小客車載往淡水河邊令其簽發本票未果，
    並將其推入淡水河，苟為真實則均在非法剝奪告訴人行動自由罪之同一意念中，
    為非法剝奪行動自由行為之部分行為，是此部分既不能證明被告犯罪，即不另為
    無罪之諭知。
四、公訴意旨略以：被告甲○○將告訴人乙○○○載往淡水河邊將其推入淡水河後，
    並恐嚇告訴人不得報案，否則將殺死全家，使告訴人心生畏懼。又被告於八十二
    年八月一日晚間八時三十分許，復至「九大餐廳」恐嚇告訴人稱：「如不還錢，
    將予打死」等語，因認被告此部分行為亦涉有連續恐嚇危害安全罪嫌。經訊之被
    告堅不承有恐嚇犯行，辯稱八十二年八月一日是告訴人通知伊要還錢，仍乃前去
    取款，並無恐嚇云云。按告訴人之告訴，係以使被告受刑事訴追為目的，是其陳
    述是否與事實相符，仍應調查其他證據以資審認，最高法院五十二年台上字第一
    三００號著有判例。經查告訴人指訴其被推入淡水河之潮汐，業已證實其所訴不
    實已如前述，則其有無被載往淡水河邊，甚或被推入河，都尚存疑，焉能再憑其
    片面指訴，遽認被告於此確有對其施加恐嚇不能報案﹖次查八十二年八月一日係
    告訴人親自打電話報警，業據告訴人於原審調查時陳明在卷，倘若此時被告係正
    向告訴人以強暴、脅迫之方式討債，告訴人豈有打電話報警之機會與時間？且告
    訴人於原審調查時，亦坦承係伊事先打電話約被告前來，雖伊於事後否認約被告
    前來之事實，然尚難證明被告該次有向告訴人恐嚇之行為。此外，復查無其他積
    極證據足以證明被告確有公訴人所指此部分之犯行，（惟此部  公訴人既認係被
    告將告訴人推入河後為恐其報警所施以之恐嚇，復於隔數日後再施以恐嚇，顯係
    另行起意，與前開論罪科刑部分，自不生裁判上一罪關係，公訴人認有方法結果
    關係，尚有未洽），自應為無罪之諭知。
五、至衍生本件之債務糾紛，乃肇因被告經營地下錢莊，收取高利所致，業據告訴人
    乙○○○及證人丙○○於歷次偵審中指陳歷歷，此部分被告有無涉嫌重利罪責，
    宜由檢察官另行偵辦。
據上論斷，應依刑事訴訟法第三百六十九條第一項前段、第三百六十四條、第三百零
一條第一項、第二百九十九條第一項前段，刑法第二十八條、第三百零二條第一項、
第七十四條第一款，罰金罰鍰提高標準條例第一條，判決如主文。
本案經檢察官鄭富銘到庭執行職務。
中     華     民     國    八十九   年       一       月二十六     日
                             臺灣高等法院刑事第廿五庭
                                 審判長法  官  許  國  宏
                                       法  官  袁  從  楨
                                       法  官  洪  光  燦
右正本證明與原本無異。
剝奪行動自由部分如不服本判決應於收受送達後十日內向本院提出上訴書狀，其未敘
述上訴之理由者並得於提起上訴後十日內向本院補提理由書（均須按他造當事人之人
數附繕本）。
其他部分不得上訴。
                                       書記官  張  永  富
中     華     民     國    八十九   年       一       月     二十八     日
附錄：本案論罪科刑法條全文
刑法第三百零二條：
私行拘禁或以其他非法方法，剝奪人之行動自由者，處五年以下有期徒刑、拘役或三
百元以下罰金。
因而致人於死者，處無期徒刑或七年以上有期徒刑，致重傷者，處三年以上十年以下
有期徒刑。
第一項之未遂犯罰之。


司法院資訊處製作；財團法人民間司法改革基金會備份。
